臺灣雲林地方法院交通事件裁定　　　　　　　　　　九十三年度交聲字第一二六號
　　原處分機關　交通部公路總局嘉義區監理所雲林監理站
　　異　議　人　塑化汽車貨運股份有限公司
　　代　表　人　甲○○
右列受處分人因違反道路交通管理處罰條例案件，對於交通部公路總局嘉義區監理所
雲林監理站九十三年五月十九日所為之處分（原處分案號：雲監裁字第裁七二─Ｚ0
0000000號），聲明異議，本院裁定如左：
    主  文
異議駁回。
    理  由
一、本件異議意旨略以：異議人對於所屬駕駛人陳燈民駕駛異議人公司所有車號八０
    三─ＧＭ號營業貨運曳引車，於九十三年二月二十七日下午五時五十四分許，行
    經國道三號公路南向七堵地磅處，經過磅總重達四十七點六公噸，惟該車從基隆
    港提運煤炭過磅時，總重為四十六點八七公噸，且該車運抵南亞塑膠工業股份有
    限公司卸貨前過磅，總重為四十六點九七公噸，二者磅差僅一百公斤，而與七堵
    地磅處之磅差達六、七百公斤，故認該七堵收費站地磅測重結果有誤。又曳引車
    核定載重總重量另增允百分之十寬容量，故本車核重四十三公噸，允差核重為四
    十七點三公噸，總重四十六點九七公噸或四十六點八七公噸，均尚在允差核重範
    圍之內，故認異議人並無汽車裝載貨物超過核定重量之違規事實，為此依法提出
    異議。
二、按「汽車裝載貨物超過核定之總重量、總聯結重量者，處汽車所有人罰鍰，並記
    汽車違規紀錄一次，其應歸責於汽車駕駛人時，除依第三項處汽車駕駛人罰鍰及
    依第六十三條第一項第二款記點外，汽車所有人仍應記該汽車違規紀錄一次」、
    「有前二項規定之情形者，應責令改正或當場禁止通行，並處新臺幣一萬元罰鍰
    ，超載十公噸以下者，以總超載部分，每一公噸加罰新臺幣一千元；超載逾十公
    噸至二十公噸以下者，以總超載部分，每一公噸加罰新臺幣二千元；超載逾二十
    公噸至三十公噸以下者，以總超載部分，每一公噸加罰新臺幣三千元；超載逾三
    十公噸者，以總超載部分，每一公噸加罰新臺幣五千元。未滿一公噸以一公噸計
    算」，道路交通管理處罰條例第二十九條之二第一項、第三項定有明文。
三、經查：
  (一)異議人塑化汽車貨運股份有限公司坦承其所屬駕駛人陳燈民駕駛該公司所有車號
    八０三－ＧＭ號營業貨運曳引車，於九十三年二月二十七日下午五時五十四分許
    ，行經國道三號公路南向七堵地磅處，經過磅總重達四十七點六公噸，而為警當
    場舉發之事實，並經證人陳燈民、乙○○到庭證述明確，復有高速公路七堵收費
    站南向地磅車輛超載資料及處理登記表一份、內政部警政署國道公路警察局公警
    局交字第Ｚ00000000號舉發違反道路交通管理事件通知單一紙在卷可參
    。是異議人所有之上開曳引車，於右揭時間經七堵地磅處過磅達四十七點六公噸
    之事實，應可認定。
  (二)又道路交通管理處罰條例第二十九條之二第一項、第三項規定，並無「超載未達
    總重量百分之十者，不予處罰」之規定，而交通部臺灣區○道○○○路局所實施
    關於貨車超載之認定，係考量地磅之法定正負公差及其他特殊狀況（如途中天雨
    、加油、加水等，導致總重量增加）等因素，於取締時訂有容許誤差值為百分之
    十，用以避免爭議，換言之，此部分係屬取締舉發單位，為避免爭議而規範取締
    時容許誤差值百分之十，並非謂取締舉發單位於容許誤差值百分之十範圍內取締
    貨車超載，即不得依據道路交通管理處罰條例第二十九條之二第一項、第三項處
    罰之意，合先敘明。
  (三)系爭八０三－ＧＭ號營業貨運曳引車，於九十三年二月二十七日下午五時五十四
    分許，在七堵地磅站過磅紀錄為四十七點六公噸，有高速公路七堵收費站南向地
    磅車輛超載資料及處理登記表一份（見本院卷第一六頁）在卷可參，且該地磅經
    檢定在法定公差內，有經濟部標準檢驗局度量衡器檢定合格證書一紙（見本院卷
    第四０頁）在卷可佐。是異議人雖然提出遠森網路科技公司基隆營運管理處西三
    二號碼頭車輛通行單一紙（見本院卷第六頁）、南亞塑膠公司地磅單一紙（見本
    院卷第七頁）及經濟部標準檢驗局度量衡器檢定合格證書二紙（見本院卷第三四
    頁、第三五頁），主張系爭曳引車在裝貨、卸貨時，均過磅，且總重量分別為四
    十六點八七公噸、四十六點九七公噸，而過磅之地磅均經檢驗合格，惟關於南亞
    塑膠公司之地磅檢定合格證書，其檢定日期為九十三年三月二十三日，在本件九
    十三年二月二十七日取締之後，故無法證明南亞公司之地磅在檢驗前符合標準。
    至於基隆碼頭地磅雖經檢定合格，然依據前開說明，七堵收費站南向地磅亦經檢
    定合格，故尚難以基隆碼頭地磅檢定合格證書，逕認七堵收費站南向地磅有測量
    失準之情事。縱退步言之，依據前開說明，並非謂取締舉發單位於容許誤差值百
    分之十範圍內取締貨車超載，即不得依據道路交通管理處罰條例第二十九條之二
    第一項、第三項處罰，是本件依照異議人提出之裝貨、卸貨過磅資料，亦高達四
    十六點八七公噸、四十六點九七公噸，而超過最大容許總重量四十三點一公噸（
    依照秤量在四十公噸至一百公噸以下者，公差應在一百公斤以下計算，故四十三
    公噸加上一百公斤即得出四十三點一公噸）。準此，異議人所有之車號八０三－
    ＧＭ號營業貨運曳引車行經國道三號公路經秤量裝載總車重已逾限重四十三公噸
    ，故原處分機關依道路交通管理處罰條例第二十九條之二第三項規定裁處罰鍰新
    台幣一萬五千元，並無不合。異議人載運貨物重量利用容許誤差值行險求倖，其
    異議為無理由，應予駁回
四、據上論斷，依道路交通管理處罰條例第八十七條第二項、道路交通案件處理辦法
    第十九條，裁定如主文。
中      華      民      國    九十三    年      九    月    二十七      日
                                臺灣雲林地方法院交通法庭
                                    法  官  許  佩  如
右正本證明與原本無異。
如不服本裁定，應於裁定送達後五日內，向本院提出抗告狀。
                                    書記官  張  菀  純
中      華      民      國    九十三    年      九    月    二十七      日
